臺灣高雄地方法院交通事件裁定　　　 100年度交聲字第1533號
原處分機關　高雄市政府交通局
異　議　人　全國展有限公司
即受處分人　　　　　統一編號：.
代　表　人　聶時平
上列異議人即受處分人因違反道路交通管理處罰條例案件，對於
高雄市政府交通局民國100 年6 月22日所為之裁決（原處分案號
：高市交裁字第裁32-B00000000號）聲明異議，本院裁定如下：
    主  文
原處分撤銷。
全國展有限公司不罰。
    理  由
一、原處分意旨略以：異議人即受處分人全國展有限公司所有之
    車牌號碼8320-UU 號租賃自小客車（下稱系爭車輛），於民
    國100 年5 月1 日凌晨0 時45分許，在高雄市○○路與山明
    路口，因「駕駛人駕駛汽車在道路上蛇行」，經高雄市政府
    警察局小港分局當場舉發，爰依道路交通管理處罰條例第43
    條第4 項之規定，吊扣異議人之汽車牌照3 個月等語。
二、聲明異議意旨略以：異議人係經營小客車租賃業者，於100
    年4 月8 日夜間8 時50分許至同年6 月5 日夜間8 時止，將
    系爭車輛出租予吳清根，且依一般出租業者標準程序簽訂租
    車契約書，並詳實審核身分證、駕照等文件，是異議人對於
    系爭車輛出租後，吳清根將系爭車輛交由行為人違規駕駛並
    不知情，亦無從預見防範，無任何故意或過失之情形，依行
    政罰法第7 條之規定，自不得對異議人裁罰，詎原處分機關
    竟裁處吊扣異議人汽車牌照，顯有違誤，爰聲明異議，請求
    撤銷原處分等語。
三、按汽車駕駛人，駕駛汽車在道路上蛇行，或以其他危險方式
    駕車者，處新臺幣（下同）6000元以上2 萬4000元以下罰鍰
    ，並當場禁止其駕駛；汽車駕駛人有第1 項第1 款、第2 款
    或第3 項行為者，並吊扣該汽車牌照3 個月，道路交通管理
    處罰條例第43條第1 項第2 款、第4 項前段分別定有明文。
    而觀諸前開道路交通管理處罰條例第43條第4 項前段之文義
    ，其吊扣汽車牌照之對象係「違規之汽車牌照」，並無違規
    汽車駕駛人應與汽車所有人為同一人始能吊扣汽車牌照之限
    制。考其立法目的係慮及汽車所有人擁有支配管領汽車之權
    限，對於汽車之使用方式、用途、供何人使用等，得加以篩
    選控制，具有擔保汽車之使用者具備法定資格及駕駛行為合
    於交通管理規範之義務，否則無異縱容汽車所有人放任其所
    有之汽車供人恣意使用，徒增道路交通之風險，殊非事理之
    平。是以，道路交通管理處罰條例第43第1 項第2 款、第4
    項關於吊扣汽車牌照之處分，應係針對汽車所有人所設之特
    別規定，自不得僅以汽車所有人已依道路交通管理處罰條例
    第85條第1 項規定指出汽車之實際使用人即遽認無道路交通
    管理處罰條例第43第1 項第2 款、第4 項規定適用之餘地。
    惟上開吊扣汽車牌照之特別規定，究屬行政義務違反之處罰
    ，未排除行政罰法第7 條第1 項「違反行政法上義務之行為
    非出於故意或過失者，不予處罰。」及道路交通管理處罰條
    例第85條第4 項推定過失等規定之適用。汽車所有人仍得藉
    由舉證證明其無故意及過失而免罰（參見臺灣高等法院暨所
    屬法院98年法律座談會刑事類提案第21號研討結果）。
四、經查：
  (一)異議人有於100 年4 月8 日夜間8 時50分許至同年6 月5 日
    夜間8 時止，將系爭車輛出租予考領有小型車普通駕駛執照
    之承租人吳清根使用，而系爭車輛於100 年5 月1 日凌晨0
    時45分許，在高雄市○○路與山明路口，因駕駛人楊傑智駕
    駛汽車在道路上蛇行，經高雄市政府警察局小港分局當場舉
    發等情，有汽車租賃契約書及所附吳清根國民身分證、駕駛
    執照影本、高雄市政府警察局高市警交字第B00000000 號舉
    發違反道路交通管理事件通知單各1 份在卷可憑（見本院卷
    第5 至5 頁反面、7 、13頁反面、14頁），並為異議人所不
    爭執，足認上開違規之實際駕駛人係經吳清根允許使用系爭
    車輛之人。
  (二)又按稱租賃者，謂當事人約定，一方以物租與他方使用、收
    益，他方支付租金之契約，民法第421 條第1 項定有明文。
    是以，本件異議人既將系爭車輛出租予承租人吳清根，吳清
    根對於系爭車輛即享有使用之權利，且依風險控管之觀點，
    吳清根與異議人相較，較有預防系爭車輛發生危險或監督駕
    駛系爭車輛駕駛人違規之能力。復參以異議人於出租系爭車
    輛之時，已確實查驗承租人吳清根之駕駛執照及國民身分證
    ，有異議人所提出之吳清根駕駛執照及國民身分證影本各1
    紙在卷可考，足見異議人對於系爭車輛於出租後之100 年5
    月1 日凌晨0 時45分許，在高雄市○○路與山明路口違規在
    道路上蛇行乙節，並無何故意或過失之可歸責原因。
  (三)綜上所述，異議人既已將系爭車輛出租予他人，且已盡其審
    核承租人是否考領有合法駕駛執照之義務，異議人對實際駕
    駛人之違規，自無故意或過失。從而，原處分機關逕以系爭
    車輛所有人即異議人為裁罰對象，即有未洽。本件異議人之
    異議為有理由，應由本院將原處分撤銷，並為異議人不罰之
    諭知，以資適法，爰裁定如主文第一、二項所示。
五、據上論斷，應依道路交通事件處理辦法第19條前段，裁定如
    主文。
中    華    民    國  100     年    7     月    15    日
                      交通法庭  法  官  吳佳樺
以上正本證明與原本無異。
如不服本裁定，應於收受送達後5 日內向本院提出抗告狀。
中    華    民    國  100     年    7     月    15    日
                                書記官  陳恩慈